臺灣士林地方法院交通事件裁定　　　　96年度交聲字第1253號
原處分機關　臺北市交通事件裁決所
異　議　人
即受處分人　甲○○
上列異議人因違反道路交通管理處罰條例案件，對於臺北市交通
事件裁決所民國（下同）96年9 月3 日北市裁二字第裁22-A0000
0000號、22-A00000000號裁決、22-A00000000號裁決裁聲明異議
，本院裁定如下：
    主    文
原處分均撤銷。
甲○○汽車駕駛人，行車速度超過規定之最高時速貳拾公里以上
肆拾公里以下，處新臺幣壹仟肆佰元，並記違規點數壹點；又行
車速度超過規定之最高時速貳拾公里以上肆拾公里以下，處新臺
幣壹仟肆佰元，並記違規點數壹點；又行車速度超過規定之最高
時速未滿貳拾公里，處新臺幣壹仟貳佰元，並記違規點數壹點。
    理    由
一、按汽車駕駛人，行車速度，超過規定之最高時速，或低於規
    定之最低時速，除有第43條第1 項第2 款情形外，處新臺幣
    1,200 元以上2,400 元以下罰鍰，並記違規點數1 點，道路
    交通管理處罰條例第40條及同條例第63條第1 項第1 款定有
    明文。此外，道路交通管理處罰條例所用名詞「車輛」，係
    指在道路上以原動機行駛之汽車（包括機器腳踏車）或以人
    力、獸力行駛之車輛，而道路交通安全規則所用名詞「汽車
    」，係指在道路上不依軌道或電力架線而以原動機行駛之車
    輛（包括機器腳踏車），道路交通管理處罰條例第3 條第8
    款、道路交通安全規則第2 條第1 項第1 款均定有明文。
二、原處分意旨略以：異議人即受處分人甲○○所有之車牌號碼
    BQA-269 號重型機車，分別於96年7 月23日9 時6 分、96年
    7 月19日9 時6 分、96年7 月6 日8 時50分車行經臺北市○
    ○街（西向東），分別為警舉發「汽車駕駛人行車速度，超
    過規定之最高時速20公里以上40公里以下」、「汽車駕駛人
    行車速度，超過規定之最高時速未滿20公里」之違規，依道
    路交通管理處罰條例第40條之規定，處罰鍰共計4,000 元整
    。
三、異議意旨略以：（一）濱江街自大直橋下左轉後，沒有明確
    的速限標示，又路寬逾20米且非一般市區道路，限速50是否
    合理，在未有明確標示下未何不是限速60或70？（二）伊之
    3 張罰單皆於7 月份同地點近乎同時段被舉發，且3 張罰單
    舉發時段相距不過15日，這段時間內伊連第1 張罰單都還未
    收到，根本不知道自己已然觸法。異議人向原處分機關表示
    不服舉發，經原處分機關裁決維持舉發結果後，異議人於法
    定期限內向本院交通法庭聲明異議云云。
四、經查：
（一）按行車速度，依速限標誌之規定，無速限標誌者，行車時
      速不得超過50公里，道路交通安全規則第93條第1 項第1
      款訂有明文。查臺北市○○街（西向東）路段，均依規定
      放置活動式之「前有測速照相警告標誌」，此有臺北市政
      府警察局中山分局96年8 月20日北市警中分交字第096372
      91900 號函附卷可稽。而異議人既考領有合法之重型機車
      之駕駛執照駛執照，且每日都會經過違規現場，即應注意
      警示標誌之說明，不論是否接獲舉發違反道路交通管理事
      件通知單，都應小心駕駛，遵守標誌規定，也明知市區道
      路限速50公里，縱使未設置限速標誌，也應依道路交通安
      全規則之規定，以時速50公里之行車速度行進，而非逕行
      認定可依時速60公里、70公里行進。本件異議人所稱應限
      速60公里、70公里，且尚未收到第1 張通知單，以致在不
      知情狀況下連續違規，而認不應處罰等語，惟交通違規事
      件是否取締、或以何種方式取締，涉及交通稽查執行機關
      本身人力、事務的分配，屬交通稽查執行機關裁量職權範
      圍，除行政機關行使裁量權的過程或結果，有逾越權限或
      濫用權力情形而應以違法論外，法院原則上應尊重行政機
      關的裁量決定並作有限的司法審查。異議人所稱上情，尚
      非可採。
（二）再依道路交通管理處罰條例第89條規定，法院受理有關交
      通事件，準用刑事訴訟法之規定，且依刑事訴訟法第370
      條前段規定：「由被告上訴或為被告利益而上訴者，第二
      審法院不得諭知較重於原審判決之刑」，即所謂「不利益
      變更禁止原則」，惟該原則僅限於原判決適用法條並無不
      當時始有其適用，苟原判決有適用法條不當之情形時，第
      二審法院即得撤銷原判決，另為適法之判決而諭知較重原
      審之刑，此參諸刑事訴訟法第370 條後段自明。再依道路
      交通案件處理辦法第20條規定：「交通法庭認為聲明異議
      有理由或聲明異議雖無理由，而原處分不當或違法者，應
      以裁定將原處分經聲明異議部分撤銷，並自為裁定。」觀
      之，足徵原裁決機關之處分如有不當或違法時，交通法庭
      自應撤銷原處分，另為適法之裁定。本件異議人所有之前
      揭之違規事實明確，原處分機關以異議人前開違規事實，
      依道路交通管理處罰條例第40條之規定，裁處異議人罰鍰
      共4,000元，於法雖無不合，然原處分漏未依同條例第63
      條第1 項第1 款記違規點數共3 點，則有違誤之處。
五、綜上所述，異議人之異議雖無理由，然原處分既有前開瑕疵
    可指，自應由本院依道路交通案件處理辦法第20條前段之規
    定撤銷原處分，並依法自為裁定如主文第2 項所示。
六、據上論斷，依道路交通案件處理辦法第20條前段，裁定如主
    文。
中　　華　　民　　國　　96　　年　　10　　月　　31　　日
　　　　　　　　　　　　　　　交通法庭法　官　賴邦元
以上正本證明與原本無異。
如不服本裁定，應於裁定送達後5日內，向本院提出抗告狀。
            　　　　　　　　　　　　　書記官　游育慈
中　　華　　民　　國　　96　　年　　10　　月　　31　　日
